臺灣高等法院刑事判決　　　　　　　　　　　　　　九十三年度上重訴字第二七號
　　上　訴　人
　　即　被　告　甲○○
　　指定辯護人　宋志衡律師
右上訴人因違反毒品危害防制條例等案件，不服臺灣桃園地方法院九十二年度重訴字
第六五號，中華民國九十三年三月十日第一審判決（起訴案號：臺灣桃園地方法院檢
察署九十二年度偵字第一五五八九號），提起上訴，本院判決如左：
    主  文
原判決撤銷。
甲○○共同運輸第一級毒品，累犯，處無期徒刑，褫奪公權終身。扣案之第一級毒品
海洛因共柒包（驗餘總淨重陸佰捌拾肆點玖伍公克）均沒收銷燬之；扣案包裝第一級
毒品海洛因之透明塑膠袋共伍個（含保鮮膜）、內褲肆件、運動鞋壹雙、國際牌手機
壹支均沒收；未扣案之美金伍佰元沒收，如全部或一部不能沒收時，以其財產抵償之
。
    事  實
一、甲○○曾於民國（下同）八十九年間因竊盜案件，經臺灣基隆地方法院判處有期
    徒刑十月確定，嗣於九十年七月二十七日縮刑期滿執行完畢翌日出監，猶不知所
    悔悟，明知海洛因屬毒品危害防制條例第二條第二項第一款所定之第一級毒品，
    亦為行政院公告之甲項管制進出口物品，依法不得運輸、販賣、持有及私運進口
    ，竟與自稱「陳志清」、「楊大哥」之成年男子（真實年籍姓名均不詳）共同基
    於意圖營利而販入、私運管制進口之第一級毒品海洛因入境臺灣之犯意聯絡，於
    九十二年九月十八日、十九日左右，在「陳志清」、「楊大哥」位於臺北縣板橋
    市○○路○段二九巷二九號一樓出租套房內商議，約定由「陳志清」、「楊大哥
    」聯絡「陳先生」在柬埔寨準備第一級毒品海洛因，甲○○則於同年九月二十一
    日假出國觀光之名義搭機至柬埔寨負責販入並運輸第一線毒品海洛因入境，闖關
    成功之後，「陳志清」及「楊大哥」會至桃園縣大園鄉中正國際機場（下簡稱中
    正國際機場）接應、取回該毒品，並支付新台幣（下同）十五萬元與甲○○資為
    報酬。
二、甲○○等人謀議既定，「陳志清」及「楊大哥」旋本於前謀議向不知情鴻毅旅行
    社人員購買前往柬埔寨之來回機票一份，連同購買毒品費用一萬五千元美金（即
    面額一百元美金共一百五十張）、「陳志清」及「楊大哥」所有供甲○○前往柬
    埔寨時與之聯絡用之國際牌行動電話一支及供作甲○○前往柬埔寨運輸毒品生活
    零花所用之零用金五百元美金一併交給甲○○，安排甲○○搭乘九十二年九月二
    十一日上午班機前往柬埔寨，惟因故遲延，而改於同年九月二十四日九時許，由
    甲○○一人自中正國際機場搭乘柬埔寨商總統航空股份有限公司（簡稱總統航空
    公司）Ｔ○八七七號班機飛抵柬埔寨，並由「陳先生」在柬埔寨機場接應甲○○
    前往金邊市區某酒店住宿。甲○○隨「陳先生」進入酒店房間後，「陳先生」即
    將裝有四大包第一級毒品海洛因之運動鞋一雙（每隻鞋子鞋墊下各藏放二包以塑
    膠袋及保鮮膜包裝之第一級毒品海洛因）及一大包、二小包第一級毒品海洛因（
    同樣以塑膠袋及保鮮膜包裝）一併交給甲○○取得，並教導甲○○如何將該一大
    包、二小包海洛因毒品綑綁於胯下夾帶入境之方法。甲○○明知「陳先生」所交
    付之物品均為第一級毒品海洛因，仍予以收受後藏放在其住宿酒店房間內，同時
    將「陳志清」、「楊大哥」所交付之販入毒品費用一萬五千元美金轉交給「陳先
    生」。翌日，甲○○為將「陳先生」所交付之一大包、二小包之第一級毒品海洛
    因夾藏攜回臺灣，即由「陳先生」帶至金邊市區商店選購三件內褲，期間「陳志
    清」、「楊大哥」並以前開行動電話聯絡甲○○詢問毒品取得情形，教導甲○○
    於臨上飛機前先以將第一級毒品海洛因摻入香煙之方式施用海洛因（施用毒品部
    分另依毒品危害防制條例之規定送觀察勒戒），作為不幸為警查獲時減刑之託辭
    。甲○○乃於九十二年九月二十六日早上在酒店房間內，先穿上一件四角褲後將
    該一大包、二小包之海洛因夾藏在其胯下，再以穿著二件三角內褲用以包裹、固
    定海洛因後，再套上一件四角內褲加以掩飾後始穿上外褲，以避免走私運輸毒品
    海洛因入境為警查獲，復換穿上「陳先生」所交付、已夾藏四大包海洛因之運動
    鞋，繼於同日十時四十分許，前往機場搭乘總統航空公司Ｔ○八七八次班機，於
    當日（八日）十五時三十五分許，入境中正國際機場，而將管制進口之第一級毒
    品海洛因運輸入境。惟於中正國際機場第一航廈通關檢查時，為財政部臺北關稅
    局人員發覺有異而當場查獲，並扣得甲○○販入、運輸入境之上述第一級毒品海
    洛因七包（驗餘總淨重六八四‧九五公克，純度約為八六‧一二％，純質淨重五
    八九‧八八公克，空包裝總重為一四六‧二七公克），及其所有供包裝、運輸毒
    品所用之塑膠袋五個（含保鮮膜）、內褲四件及運動鞋一雙、「陳志清」、「楊
    大哥」所有供聯絡運輸毒品所用之國際牌行動電話一具。
三、案經內政部警政署航空警察局報請臺灣桃園地方法院檢察署檢察官偵查起訴。
    理  由
一、訊據上訴人即被告甲○○（簡稱被告）固坦承其於九十二年九月十八日、十九日
    左右，先與自稱「陳志清」、「楊大哥」及「陳先生」等成年男子，在位於臺北
    縣板橋市○○路○段二九巷二九號一樓出租套房內商議去柬埔寨販入、運輸毒品
    ，嗣其搭乘同年九月二十四日九時許上午班機前往柬埔寨，並由「陳先生」在柬
    埔寨機場接應甲○○前往金邊市區某酒店住宿，於同年九月二十六日早上在酒店
    房間內，先穿上一件四角褲後將「陳先生」交付之該一大包、二小包之海洛因夾
    藏在其胯下，再以穿著二件三角內褲用以包裹、固定海洛因後，再套上一件四角
    內褲加以掩飾後始穿上外褲，復換穿上同為「陳先生」所交付且已夾藏四大包海
    洛因之運動鞋，繼於同日十時四十分許，前往機場搭乘總統航空公司Ｔ○八七八
    次班機，於同日十五時三十五分許入境中正國際機場，將管制進口之毒品運輸入
    境，並於中正國際機場第一航廈通關檢查時，為財政部臺北關稅局人員當場查獲
    ，當場扣得右開證物等情不諱，惟矢口否認涉有何公訴人所指之運輸、販入第一
    級毒品海洛因之犯行，辯稱：當初「陳志清」、「楊大哥」與伊商議運輸之毒品
    係搖頭丸及Ｋ他命，伊並不知道「陳先生」在柬埔寨交予伊的是海洛因，是伊運
    回臺灣在機場被查獲後才知道，伊沒有販入、運輸第一級毒品之犯意等語。
二、經查：（一）、被告為警查獲後，於內政部警政署航空警察局警員詢問時已經供
    承：伊於九月二十六日下午十六時許，在中正機場入境檢查室通關時，被警方會
    同海關人員在伊白色球鞋鞋底夾層中查獲海洛因四大包，跨下處（穿四件內褲）
    夾藏一大包二小包海洛因等語（參偵查卷第五頁反面），其於檢察官訊問時亦為
    自白其在金邊市販入海洛英，打算將毒品從國外帶進來等語（參偵查卷第三四頁
    、第三五頁），於原審訊問時亦供承：「當初是一個叫楊大哥與陳志清叫我去柬
    埔寨，要去拿海洛因回來」、「（問：陳先生拿運動鞋給你時，你是否知道裡面
    裝有海洛因？）我問他說裡面是裝海洛英嗎？他回答說是」、「（是否知道楊大
    哥與陳志清叫你去柬埔寨運輸海洛因回臺灣？及陳先生交給你的東西是海洛因？
    ）知道」等語明確（參原審卷第十七頁、第十九頁、第二二頁），其於原審九十
    二年十二月二日及九十三年二月十五日訊問時，復就檢察官起訴之犯罪事實為全
    部認罪之供述（參原審卷第三九頁、第一八七頁），堪認被告明知其搭機至柬埔
    寨負責販入、運輸入境之毒品應係第一級毒品海洛因無訛，其於本院所辯不知其
    所販入、運輸者為海洛因等語，顯係卸責之詞，不足採信；（二）、被告為警查
    獲上開事實，並有財政部臺北關稅局扣押貨品、運輸工具收據及搜索筆錄、被告
    之旅客入出境記錄查詢、
    初步鑑驗報告單、刑案現場照片八張附卷及前述白色粉末七包扣案在卷可佐（參
    偵查卷第十二頁至第十九頁），而該扣案之白色粉末，經送請法務部調查局鑑定
    結果，含第一級毒品海洛因成分，驗餘總淨重六八四‧九五公克，純度約為八六
    ‧一二％，純質淨重五八九‧八八公克，空包裝總重為一四六‧二七公克，此有
    該局九十二年十月二十二日調科壹字第○八○○○六九五八號鑑定通知書一紙在
    卷可稽（參偵查卷第四五頁），堪認被告確有於右揭時間出境至柬埔寨，並夾帶
    上開第一級毒品海洛因入境，於入境通關檢查時被查獲之事實；（三）、被告雖
    於警、偵訊中供稱上開毒品係為供個人施用始夾帶等語，惟被告於原審審理中已
    供稱：是「楊大哥」為免事跡敗露，而於行前教導其在返台前先行施用海洛因，
    以此圖卸運輸毒品重責等語（參原審卷第一九○頁），再觀詢被告所夾帶之第一
    級毒品海洛因純度高、數量高達六八四‧九五公克，顯非單純供一己施用，堪認
    其於警、偵訊之上開供述係圖卸之詞，不足採信。綜上所述，本件事證明確，被
    告犯行堪以認定，應依法論科。
三、查被告行為後，毒品危害防制條例業於九十二年七月九日立法院三讀通過總統修
    正公布，依同條例第三十六條規定自公布後六個月施行，即九十三年一月九日施
    行，有關毒品危害防制條例第四條第一項運輸、販賣第一級毒品罪之構成要件及
    法定刑均未修正，比較新舊法結果，修正後之新法於被告無任何不利，依刑法第
    二條第一項前段規定，本件被告運輸、販賣第一級毒品犯行應適用裁判時之新法
    即修正後之毒品危害防制條例，合先敘明。又犯罪行為或結果，有一在中華民國
    領域內者，為在中華民國領域內犯罪。販賣及運輸第一級毒品海洛英為政府嚴格
    查緝之違法行為，非可公然為之，其價格昂貴，取得不易，被告如無利可圖，應
    無至國外購買私自輸入甘冒被查獲之危險，是其從中營利之意圖應屬合理。又販
    賣毒品罪，不以販入後復行賣出為構成要件，以營利為目的將毒品販入或賣出，
    有一於此，其犯罪即經完成，不得視為未遂。又海洛因係行政院依懲治走私條例
    第二條第四項授權公告之「甲項管制進出口物品」，並為毒品危害防制條例第二
    條第二項第一款所稱之第一級毒品。又被告自我國前往柬埔寨販入海洛英，並以
    夾帶方式攜帶搭機入境我國，為警查獲，扣案之海洛因在中正國際機場第一航廈
    入境室為海關人員當場查獲，雖入境手續尚未全部完成，惟其既已搭機抵達中正
    國際機場，並下機進入我國領域之中正國際機場航站大廈內，足見其私運管制物
    品海洛因進口之行為已經完成（最高法院五十九年度台上字第二六一○號、八十
    七年度台上字第三九一八號判決可資參照）。
四、核被告所為，係犯毒品危害防制條例第四條第一項之運輸、販賣第一級毒品及懲
    治走私條例第二條第一項之私運管制物品進口罪。被告就所犯上開二罪與自稱「
    陳志清」、「楊大哥」之成年男子間，有事前謀議、行為分擔，為共同正犯，公
    訴意旨漏未認定，尚有未洽。而被告非法持有第一級毒品海洛因之低度行為，為
    運輸、販賣及私運之高度行為所吸收，不另論罪。又被告以一行為同時觸犯上開
    二罪，為想像競合犯，應依刑法第五十五條規定，從一重之運輸第一級毒品罪處
    斷。而運輸毒品與販賣毒品有方法結果之牽連關係，應依同法第五十五條從一情
    節重之運輸毒品罪處斷。又被告前因竊盜案件，經臺灣基隆地方法院判處有期徒
    刑十月確定，嗣於九十年七月二十七日縮刑期滿執行完畢翌日出監，此有本院被
    告全國前案紀錄表、臺灣桃園地方法院檢察署刑案資料查註紀錄表各一件在卷可
    稽，其於五年內再犯本件有期徒刑以上之罪，為累犯，本應依刑法第四十七條規
    定加重其刑，惟因毒品危害防制條例第四條第一項運輸、販賣第一級毒品罪之法
    定本刑為死刑或無期徒刑，依刑法第六十四條第一項、第六十五條第一項規定，
    不得加重。末查，犯運輸、販賣毒品之罪，供出毒品來源，因而破獲者，得減輕
    其刑，毒品危害防制條例第十七條定有明文，其立法意旨重在鼓勵具體供出其上
    游販毒者，俾資追查毒梟前手及其上游毒品，以杜絕毒品之蔓延與氾濫為目的，
    倘僅自白所運輸、販賣毒品之事證及共犯為何人，但尚未進而查獲毒梟前手、或
    其上游毒品者仍不得執此邀本條規定之寬減，最高法院九十年台上字第一六三九
    號判決意旨足資參照。經查本件被告雖供出係「陳志清」、「楊大哥」、以十五
    萬元代價安排其至柬埔寨向「陳先生」販入毒品，並私運入境臺灣，惟因無「楊
    大哥」確切之年籍資料可供法院傳訊查證，陳先生則人在柬甫寨，無法追查毒品
    來源。被告雖有提供「陳志清」之年籍資料，然經原審屢次傳喚並命警查訪，均
    未能到庭接受法院調查。而依被告所供述之自稱「陳志清」、「楊大哥」之我國
    成年男子之涉案情節，亦僅能認定被告係與渠等共同為本件犯行，堪認被告所稱
    「陳志清」、「楊大哥」之人共同犯本罪而屬共犯，並非供出毒品來源，且本件
    亦尚無因被告之供述而再破獲毒品提供者或前手之情事，是本案情形與前開條例
    第十七條規定之情形，尚屬有間，被告前開供述僅為本院量刑時之參考，自無法
    依據該條法律規定減輕其刑。又公訴人雖未就被告販賣第一級毒品罪部分提起公
    訴，惟因與起訴部分具有裁判上一罪之關係，本院自得併予審理。
五、原審以被告犯罪事證明確，予以論罪科刑，固非無見。惟查：（一）、被告與「
    陳志清」、「楊大哥」共謀，推由被告前往柬甫寨向「陳先生」販入右開毒品，
    陳先生與被告屬於買賣毒品之對立共犯關係，原審認定陳先生與被告屬於刑法第
    二十八條之共犯關係，已有未洽，又疏未認定被告另犯販賣毒品罪，亦有未合；
    （二）、被告攜帶美金一萬五千元前往柬甫寨，係為購買第一級毒品海洛英之用
    ，事實上，被告亦已將該筆金錢交予陳先生，供為取得扣案之海洛英對價，並非
    供被告為本件犯罪所用之財物。又本件被告使用台北、柬甫寨來回之機票，已消
    費使用而無價值，且非直接供本件犯罪所用或所得之物，原審對之均宣告沒收，
    同時諭知如全部或一部不能沒收時，該美金部分以其財產抵償之，該機票部分則
    追徵其價額，於法不合。被告提起本件上訴，上訴意旨以其所為不構成運輸第一
    級毒品海洛因之罪，並請求從輕量刑等語，指摘原審認事用法不當，雖無理由，
    惟原判決既有上開可議之處，自應由本院予以撤銷改判。爰審酌被告明知海洛因
    已據行政院公告列為之第一級毒品在案，不得運輸、販賣、持有、私運進口，竟
    為圖營利，夥同共犯「陳志清」、「楊大哥」前往柬甫寨販入扣案海洛因，並將
    之以上述方式由國外私運進口而輸入我國境內，所運輸之第一級毒品海洛因驗餘
    總淨重高達六八四‧九五公克之海洛因，純度約為八六‧一二％，純質淨重五八
    九‧八八公克，若流入市面，非但助長毒品氾濫，且將嚴重損害我國國際形象、
    社會安全及國人健康所生危害非輕，所運輸、販入之毒品數量甚多，遠非一般小
    額販毒者所能相比，難認其犯罪情狀顯有可憫恕之處，惟念及被告犯後尚能坦承
    其部分犯行，犯罪後態度尚稱良好等一切情狀，量處無期徒刑，並依刑法第三十
    七條第一項規定宣告褫奪公權終身，以資懲儆。至扣案驗餘總淨重六八四‧九五
    公克之海洛因（空包裝總重為一四六‧二七公克，純度約為八六‧一二％，純質
    淨重五八九‧八八公克），係屬第一級毒品，自應依毒品危害防制條例第十八條
    第一項前段之規定，宣告沒收銷燬之。另扣案之毒品海洛因之外包裝塑膠袋五個
    及保鮮膠膜（總重為一四六‧二七公克），係被告等共犯所有用於包裹毒品，防
    止毒品漏逸、潮濕，以便於攜帶運輸，為供運輸毒品所用之物，雖均因係包裝上
    開第一級毒品而與之密切接觸，然既經鑑定機關就之與毒品分別鑑析其重量，有
    前開法務部調查局鑑定通知書可憑，足證與毒品並無不可析離之關係，當應依同
    條例第十九條第一項之規定宣告沒收。另被告於返國時，先穿上一件四角內褲後
    於胯下夾藏一大包及二小包海洛因，再穿上二件三角內褲及一件四角內褲用以夾
    藏、包裹毒品，並穿著已將四大包海洛因藏放於鞋墊夾層之運動鞋，夾帶第一級
    毒品海洛因闖關等情，業據被告供明在卷，堪認扣案之內褲四件及運動鞋一雙，
    均係被告所有用以包裏、藏匿毒品，以避免為海關或警察人員查覺之物；另扣案
    之國際牌行動電話一支，係共犯「陳志清」、「楊大哥」所有、提供予被告於前
    往柬埔寨運輸毒品時聯繫之用，皆為被告、「陳志清」、「楊大哥」共同犯運輸
    、販賣第一級毒品罪所用之物，亦均應依同條例第十九條第一項之規定宣告沒收
    。另「陳志清」、「楊大哥」提供被告至柬埔寨運輸毒品之零用金美金五百元，
    為被告供本件運輸毒品所用之財物，業據被告供明在卷，雖未據扣案，然仍應依
    同條例第十九條第一項之規定宣告沒收，如全部或一部不能沒收時，以被告財產
    抵償之。至於被告自承運輸第一級毒品海洛因後可得十五萬元之報酬，惟因被告
    尚未交付毒品予「陳志清」、「楊大哥」或其所指派之人即為警查獲，以致尚未
    收取該報酬，已據被告供承在卷，且依現存證據亦不足證明被告已有所得，自不
    得宣告沒收。被告攜帶美金一萬五千元前往柬甫寨，已將該筆金錢交予陳先生，
    供為取得扣案之海洛英對價，並非供被告為本件犯罪所用之財物。又被告使用台
    北、柬甫寨來回之機票，已消費使用而無價值，且非直接供本件犯罪所用或所得
    之物，已如前述，均不得宣告沒收，併此敘明。
據上論斷，應依刑事訴訟法第三百六十九條第一項前段、第三百六十四條、第二百九
十九條第一項前段，毒品危害防制條例第四條第一項、第十八條第一項前段、第十九
條第一項，懲治走私條例第二條第一項、第十一條，刑法第二條第一項前段、第十一
條前段、第二十八條、第三十七條第一項、第五十五條、第四十七條，判決如主文。
本案經檢察官陳明光到庭執行職務。
中　　　華　　　民　　　國　　九十三　　年　　　六　　　月　　二十四　　日
                              臺灣高等法院刑事第二十庭
                                  審判長法  官  趙  功  恆
                                        法  官  李  春  地
                                        法  官  鄧  振  球
右正本證明與原本無異。
如不服本判決，應於收受送達後十日內向本院提出上訴書狀，其未敘述上訴之理由者
並得於提起上訴後十日內向本院補提理由書（均須按他造當事人之人數附繕本）。
                                        書記官  洪  秋  帆
中　　　華　　　民　　　國　　九十三　　年　　　七　　　月　　　一　　　日
附錄：本案論罪科刑法條全文
毒品危害防制條例第四條第一項
製造、運輸、販賣第一級毒品者，處死刑或無期徒刑；處無期徒刑者，得併科新臺幣
一千萬元以下罰金。
懲治走私條例第二條
私運管制物品進口﹑出口逾公告數額者，處七年以下有期徒刑，得併科新台幣二十萬
元以下罰金。
以犯前項之罪為常業者，處三年以上十年以下有期徒刑，得併科新台幣三十萬元以下
罰金。
第一項之未遂犯罰之。
第一項所稱管制物品及其數額，由行政院公告之。
